【裁判字號】    97,交聲,1634
【裁判日期】    980831
【裁判案由】    違反道路交通管理處罰條例聲明異議
【裁判全文】
臺灣士林地方法院交通事件裁定        97年度交聲字第1634號
    原處分機關  臺北市交通事件裁決所
    異  議  人
    即受處分人  甲○○
上列異議人即受處分人因違反道路交通管理處罰條例案件，對於
臺北市交通事件裁決所民國97年11月14日所為之處分（原處分案
號：北市裁罰字第裁22-A02WM3888號），聲明異議，本院裁定如
下：
    主  文
異議駁回。
    理  由
一、按汽車駕駛人轉彎時，不依標誌、標線、號誌指示者，處新
    臺幣（下同）600元以上1,800元以下罰鍰，並記違規點數1
    點，道路交通管理處罰條例第48條第1項第2款、第63條第1
    項第1款分別定有明文。
二、原處分意旨略以：異議人即受處分人（下稱異議人）甲○○
    駕駛車牌號碼CK-5963 號自用小客車，於民國（下同）97年
    8 月29日上午8 時4 分許，行經臺北市○○○道基隆路出口
    時，未依標誌指示即逕行右轉基隆路1 段120 巷（北轉西方
    向），經警攔停開單舉發，經原處分機關函詢調查結果，仍
    認異議人有前開違規行為，原處分機關乃依前開道路交通管
    理處罰條例第48條第1 項第2 款之規定，裁處罰鍰600 元，
    並依同條例第63條第1 項第1 款（裁決書漏載第1 項第1 款
    ，應予補充）記違規點數1 點。
三、異議意旨略以：異議人於97年8月29日由環東快速道路下基
    隆路匝道，於第1條巷道右轉時被員警攔下開單，告知該巷
    弄已於兩個月前禁止下匝道之車輛右轉，並於匝道上方標示
    禁止標誌（該標示為「車輛禁止右轉基隆路一段120巷」）
    ，但該巷口並未標明該路段為基隆路一段120巷，且未經相
    關人員宣導，豈能逕行裁罰。再者，申訴流程僅將本人之申
    訴案函轉原裁罰單位查處，此舉似有球員兼裁判之嫌，異議
    人不服，爰依法聲請異議云云。
四、經查：
(一)異議人甲○○於97年8 月29日上午8 時4 分許，駕駛車牌號
    碼CK-5963 號自用小客車，行經臺北市○○○道基隆路出口
    時，違反禁止右轉標誌，違規右轉基隆路1 段120 巷（北轉
    西方向）之事實，業據異議人自承在卷，並有臺北市政府警
    察局北市警交大字第A02WM3888 號舉發違反道路交通管理事
    件通知單影本1 紙附卷可稽，此部分事實洵堪認定。
(二)異議人辯稱，該路段禁止右轉之規定，並未進行宣導，且違
    規巷口標示不明云云。按行政處分係指行政機關就公法上具
    體事件所為之決定或其他公權力措施而對外直接發生法律效
    果之單方行政行為。前項決定或措施之相對人雖非特定，而
    依一般性特徵可得確定其範圍者，為一般處分，適用本法有
    關行政處分之規定，一般處分自公告日或刊登政府公報、新
    聞紙最後登載日起發生效力，行政程序法第92條、第110 條
    第2 項分別定有明文。而禁止右轉交通標誌，其相對人雖無
    從特定，但凡行駛經過該處之車輛均有遵守之義務而可得確
    定，其性質即屬一般處分，自公告即設置時起即發生效力，
    且禁止右轉交通標誌亦查無行政程序法所定之無效事由，是
    員警據此規定開立舉發通知單於法並無不合。是該路段車輛
    禁止左右轉標誌既業已設置完成並對外發生效力後，用路人
    即應遵守已生效交通標誌之義務，尚不得以該標誌係新增設
    或行政機關未設宣導期（宣導期並非法律所強制規定，仍委
    諸行政機關本於合目的之裁量為之）為由卸免其責，縱異議
    人認交通標誌標線號誌之設置不當或標示不清之處，應向相
    關主管機關提出建議促其修正改善，而於相關主管機關修正
    前，該標誌仍具效力而應為所有用路人遵守。從而，本件異
    議人確有違反禁止右轉標誌之違規右轉行為，甚為明確，異
    議人上揭所辯，為避重就輕之詞，尚不足採。
(三)至異議人又辯稱，申訴流程僅將案件函轉原裁罰單位查處，
    有球員兼裁判之嫌云云。惟查，現今申訴流程係原舉發機關
    若認為申訴有理由者，得自行撤銷或變更原處分；若認為申
    訴不合法或無理由而仍維持原處分者，異議人自可憑臺北市
    交通事件裁決所作成之裁決書再向管轄之地方法院聲明異議
    ，此救濟流程不但不會使異議人喪失權利救濟的機會，亦可
    使原舉發機關自行審查舉發是否合法妥適，而自行更正處分
    之瑕疵，是異議人上開所指，乃因對行政救濟流程有所誤會
    所致，故其所辯亦非可採。
五、綜上所述，本件事證明確，異議人之違規行為堪予認定。原
    處分機關援引道路交通管理處罰條例第48條第1 項第2 款、
    第63條第1 項第1 款規定，裁處600 元罰鍰，並記違規點數
    1 點，並無不當，本件異議無理由，應予駁回。
據上論斷，應依道路交通案件處理辦法第19條，裁定如主文。
中    華    民    國    98    年    8    月     31    日
                  交通法庭法  官  李育仁
以上正本證明與原本無異。
如不服本裁定，應於送達後5日內，向本院提出抗告狀。
                          書記官  張茹茵
中    華    民    國    98    年    8    月     31    日


司法院資訊處製作；財團法人民間司法改革基金會備份。
